【裁判字號】    99,訴,72
【裁判日期】    990701
【裁判案由】    返還寄託款
【裁判全文】
臺灣花蓮地方法院民事判決                99年度訴字第72號
原      告  丙○○
訴訟代理人  廖學忠律師
被      告  行政院國軍退除役官兵輔導委員會花蓮縣榮民服務
            處
法定代理人  丁○○
訴訟代理人  甲○
上列當事人間請求返還寄託款事件，本院於民國99年6月7日言詞
辯論終結，判決如下：
    主  文
原告之訴及假執行之聲請均駁回。
訴訟費用由原告負擔。
    事實及理由
甲、程序方面
    按訴狀送達後，原告不得將原訴變更或追加他訴，但擴張或
    減縮應受判決事項之聲明者，不在此限，民事訴訟法第255
    條第1項第3款定有明文。本件原告原起訴請求被告應給付新
    台幣（下同）200萬元及自起訴狀繕本送達翌日起至清償日
    止，按年息百分之五計算之利息，嗣於訴狀送達後，本院審
    理時更正按被告就定存單領得之本息金額即2,002,372元為
    請求，並不再按原訴之聲明請求法定遲延利息，核屬擴張及
    減縮應受判決事項之聲明，合於上開規定，應予准許。
乙、實體方面
一、原告起訴主張：原告於民國97年間向訴外人乙○○買受其所
    有坐落花蓮縣秀林鄉○○段166、169、170地號土地（下稱
    系爭土地），並委託訴外人即原告之母張菜花於97年10月17
    日出面與訴外人乙○○簽訂不動產買賣契約，且囑託張菜花
    先行代付部分土地價金200萬元，嗣原告欲返還該筆墊款，
    張菜花委由訴外人即其配偶王新發（非原告之父親）代為收
    受，王新發要求原告將200萬元直接轉帳至其郵局帳戶，原
    告乃由訴外人即配偶戊○○於97年11月8日匯款200萬元至王
    新發之郵局帳戶，王新發收款後為幫張菜花保管之便，於97
    年11月19日將該200萬元以其名義辦理定存2筆，即1年期100
    萬元整存整付之郵局定存共2筆，存單號碼分別為：0000000
    0號、00000000號（下稱系爭200萬元郵政定存）。故系爭20
    0萬元郵政定存係原告返還張菜花之代墊款，實際上係張菜
    花所有之金錢，王新發僅受委託之定存名義人，張菜花自得
    本於委任及信託之法律關係，請求王新發返還該200萬元。
    惟張菜花與王新發於97年11月21日因車禍死亡，原告為張菜
    花之唯一繼承人，被告為王新發之遺產管理人，並已領取系
    爭200萬元郵政定存之本息共計2,002,372元，為此爰依繼承
    、委任及信託之法律關係（請求擇一為勝訴之判決），請求
    被告將其所保管上開定存本息2,002,372元返還原告等語。
    並聲明：1.被告應給付原告2,002,372元；2.願供擔保，請
    准宣告假執行。
二、被告則以：由系爭200萬元郵政定存無法認定張菜花是否曾
    代原告墊付200萬元土地價款之事實，亦無從得知張菜花與
    王新發就系爭200萬元郵政定存有何委任關係存在，且該200
    萬元是否為張菜花所有，本案過程有諸多疑點且違背經驗法
    則。又已故榮民王新發與配偶張菜花雖同時於97年11月21日
    因車禍死亡，惟配偶張菜花死亡時間在前，王新發在後，故
    張菜花遺產並非僅由原告繼承等語置辯。並聲明：原告之訴
    駁回。
三、本件經兩造整理並協議簡化爭點結果如下：
    訴外人戊○○於97年11月8日匯入王新發郵局帳戶帳號00000
    00之200萬元（定存單號碼：00000000、00000000），是否
    是原告返還張菜花之代墊款，並由張菜花委託王新發收取？
四、本院之判斷：
    按當事人主張有利於己之事實者，就其事實有舉證之責任，
    民事訴訟法第277條定有明文。原告主張系爭200萬元郵政定
    存是原告返還張菜花之代墊款乙節，固據提出不動產買賣契
    約書及系爭土地登記謄本為證，惟上開文書僅得證明張菜花
    以自己名義與訴外人乙○○簽訂系爭土地買賣契約，及系爭
    土地所有權移轉登記於原告名下之事實，仍無從證明系爭土
    地價金200萬元為張菜花所有、由張菜花代原告墊付予訴外
    人乙○○之事實，又證人乙○○於本院審理時雖證稱系爭土
    地係原告委託張菜花向伊購買，土地價款為張菜花交付現金
    給伊等語（詳卷第52頁反面），惟仍無從證明張菜花所交付
    之價款係張菜花本人所有之事實，況證人乙○○在庭亦證稱
    ：「我聽張菜花說，錢都是丙○○負責，她只是居中拿錢給
    我。」等語（詳卷第52頁反面）明確，本院自難認系爭200
    萬元係張菜花所有、代原告墊付之土地價款。另原告主張系
    爭200萬元郵政定存係張菜花委託王新發收取之事實，雖提
    出郵局存摺為證，惟上開存摺僅得證明訴外人戊○○曾於97
    年11月8日匯款200萬元至王新發郵局帳戶，仍無從據此認定
    前開200萬元匯款係原告返還張菜花代墊之土地價款，及張
    菜花委託王新發收取之事實，另證人即原告之配偶戊○○雖
    到庭證稱其匯款之200萬元係原告欲返還張菜花代原告墊付
    之價款，因張菜花不識字，經討論後決定將200萬元匯款給
    王新發，再由王新發辦理定存等語（詳卷第53頁），惟查，
    證人戊○○係原告之配偶，誼屬至親，其證詞難謂無偏頗之
    虞，且衡諸張菜花本身亦有郵局帳戶乙情，此據證人戊○○
    證述在卷（詳卷第53頁），則原告當可直接匯款至張菜花之
    郵局帳戶，其卻匯款至王新發之郵局帳戶，此亦與常情不符
    ，此外，原告復未舉他證以實其說，則原告主張系爭200萬
    元郵政定存係原告返還張菜花之代墊款，並由張菜花委託王
    新發收取等情，本院自難憑採。
五、綜上所述，原告未能舉證證明其匯入王新發郵局帳戶之200
    萬元（定存單號碼：00000000、00000000）是原告返還張菜
    花之代墊款，並由張菜花委託王新發收取之事實，從而，原
    告本於繼承、委任及信託之法律關係，請求被告返還系爭定
    存本息2,002,372元，為無理由，應予駁回。原告之訴既無
    理由，其假執行之聲請即失所依據，應併予駁回。
六、本件事證已臻明確，兩造其餘攻擊防禦方法及證據調查，核
    與本件判決結果不生影響，爰不予一一論駁，附此敘明。
七、訴訟費用負擔之依據：民事訴訟法第78條。
中    華    民    國    99    年    7     月    1     日
                        臺灣花蓮地方法院民事庭
                                法  官  陳燁真
上列為正本係照原本作成。
如不服本判決，應於送達後20日內，向本院提出上訴狀並表明上
訴理由，如於本判決宣示後送達前提起上訴者，應於判決送達後
20日內補提上訴理由書(須附繕本)。
中    華    民    國    99    年    7     月    1     日
                                書記官  陳蓮茹

司法院資訊處製作；財團法人民間司法改革基金會備份。
